臺灣高等法院臺南分院刑事判決
109年度侵上訴字第1077號
上  訴  人  臺灣嘉義地方檢察署檢察官
被      告  甲○○


選任辯護人  嚴庚辰律師
            嚴奇均律師
上列上訴人因被告妨害性自主案件，不服臺灣嘉義地方法院108
年度侵訴字第5號中華民國109年6月30日第一審判決（起訴案號
：臺灣嘉義地方檢察署107年度偵字第9460號），提起上訴，本
院判決如下：
    主  文
上訴駁回。
    理  由
一、公訴意旨略以：被告甲○○為成年人，於民國107年11月27日2
    3時許至同年月28日6時間，與友人在嘉義市○區○○路000號「
    ○○KTV」000號包廂內消費。於107年11月28日凌晨3時許，告
    訴人0000-000000為14歲以上之未成年人（下稱A女，真實姓
    名年籍詳卷），應召來到上開000號包廂，進行喝酒、唱歌
    、玩遊戲之坐檯工作。嗣於同日上午4、5時許，A女進入包
    廂內廁所時，被告主觀上不知A女為未成年人，基於強制性
    交之犯意，尾隨A女進入廁所內，並將門鎖上後，以徒手抓
    住A女手腕方式，將A女壓制於廁所牆壁上，違反其意願撫摸
    其全身各部位，親吻其嘴部、脖子，並將A女上衣、胸罩，
    及自身全身衣物均脫去後，取出保險套戴上陰莖，復又以手
    指伸進A女短褲內侵入A女陰唇部位。於被告欲對A女為進一
    步性交行為時，A女友人丙○○、丁○○等人，因接獲A女趁隙求
    援之電話趕到現場，被告始終止行為。因認被告涉犯刑法第
    221條之強制性交罪嫌等語。
二、按犯罪事實應依證據認定之，無證據不得認定犯罪事實；又
    不能證明被告犯罪者應諭知無罪之判決，刑事訴訟法第154
    條第2項、第301條第1項分別定有明文。次按刑事訴訟法上
    所謂認定犯罪事實之積極證據，係指適合於被告犯罪事實認
    定之積極證據而言，雖不以直接證據為限，間接證據亦包括
    在內，然而無論直接或間接證據，其為訴訟上之證明，須於
    通常一般之人均不致有所懷疑，而得確信其為真實之程度者
    ，始得據為有罪之認定，倘其證明尚未達到此一程度，而有
    合理之懷疑存在，無從使事實審法院得有罪之確信時，即應
    由法院諭知被告無罪之判決（最高法院76年台上字第4986號
    判決意旨參照）。又告訴人之告訴，係以使被告受刑事訴追
    為目的，是其陳述是否與事實相符，仍應調查其他證據以資
    審認；此係因該等證人或因有利害關係，本質上存有較大之
    虛偽危險性，為擔保其真實性，即應調查其他必要之證據。
    至於指證者前後供述是否堅決一致，無矛盾或瑕疵，其與被
    指證者間有無重大恩怨糾葛等情，因與犯行無涉，均尚不足
    作為補強證據（最高法院52年台上字第1300號、101年度台
    上字第6199號判決意旨參照）。
三、公訴意旨認被告涉有刑法第221條第1項之強制性交罪嫌，無
    非以：㈠A女之證述與被告部分之供述內容相符，且A女係遭
    被告強制性交等情，亦據A女指訴明確，並與趕到現場救援
    之丙○○、丁○○等人之證述大致相符，其等均與被告互不相識
    ，自無誣陷被告之動機。㈡A女當天僅單純提供坐檯陪酒服務
    ，與被告係初相見，與被告兩情相悅進而互相為親密肢體接
    觸之可能性極微，況倘被告係與A女兩情相悅，何以A女又會
    突然打電話對外求救表示被強姦？被告又何以事後會挾證人
    丙○○傷害事件迫使A女和解？且被告面對警方詢問為何尾隨A
    女進入廁所、脫A女衣褲等情，又何以語塞無法回答？㈢本案
    復可排除A女與丙○○、丁○○事先設計敲詐被告之可能，因包
    廂內多數係被告友人，客觀環境對A女並非有利，且A女從未
    主動要求被告賠償，亦未將兩人親密過程拍照、錄音、錄影
    ，而丙○○、丁○○並未扮演黑臉白臉，反而是持刀砍傷被告及
    其友人賴○郁，故可排除事先設計之可能等，為其主要論據
    。
四、訊據被告雖坦承於案發當日確有與A女進入包廂內廁所，親
    吻、撫摸A女、脫去A女衣服及將保險套取出套上陰莖等事實
    ，惟堅決否認有何對A女為強制性交之犯行，辯稱：我沒有
    違反A女的意願，且A女當天在廁所內也沒有打電話等語。辯
    護人則為被告利益辯護稱：㈠A女之歷次證述內容有明顯瑕疵
    ，且與丙○○、丁○○，甚至○○KTV服務生黃○文、廖○智之證詞
    亦有不符（例如：被告當時有無搶走A女手機？A女係以何種
    通訊方式聯繫求救？A女求救時有無表示遭強姦？當時包廂
    內廁所是否上鎖？由何人以何方式打開廁所門？A女及被告
    離開包廂或廁所時之穿著？），該等證詞瑕疵並非無關犯罪
    事實之枝微末節疵累，在未能究明前，尚不能據採為論斷基
    礎。㈡丙○○、丁○○之前後證述亦有不一，且被告曾對其等提
    出殺人未遂告訴，則丙○○、丁○○製作警詢筆錄時，基於趨吉
    避凶心理，自有可能誇大其詞以誣陷被告，且基於不宜變更
    先前筆錄之心態，日後之偵查及審理期間之證述自亦會與警
    詢為相同之證述，其等證述均難逕為採信。㈢A女就被告碰觸
    其性器官之陳述前後不一，不能排除尚未碰觸陰唇內側，且
    被告否認有將手指伸到A女下體附近或伸進陰唇，自應為有
    利被告之認定，不能認定已達性交既遂。為此，請為被告無
    罪之諭知等語。
五、經查：
  ㈠被告於107年11月28日凌晨3時許，與友人在嘉義市○區○○路00
    0號「○○KTV」000號包廂內消費期間，A女前往該包廂從事陪
    酒、唱歌、玩遊戲等坐檯服務，而A女於同日凌晨4至5時許
    進入包廂廁所時，被告尾隨在後一同進入廁所內，對A女為
    親吻、撫摸等親密行為，並取出保險套戴上陰莖準備對A女
    為性交行為，嗣A女友人丙○○、丁○○等人闖入「○○KTV」，並
    在該KTV000號包廂外持刀質問、砍傷被告及其友人賴○郁等
    情，為被告所不否認，且與A女於警詢、偵查中所證情節部
    分相符（見警卷第8至13頁；偵卷第17至21頁），此部分事
    實固堪認定。
  ㈡惟就A女歷次所為被害經過之證詞內容而言：
　　⒈A女於警詢時證稱：被告在廁所內戴上保險套，我趁他戴保
      險套的時候打開廁所門喊救命，他扯我的衣服將我拉回廁
      所，準備要脫我褲子，被告當時一直用身體及手將我壓在
      廁所牆上，抓住我的手不讓我反抗（見警卷第8、10頁）
      ；於偵查中證稱：被告跟我走進廁所就雙手抓住我的手腕
      ，把我壓在牆壁上，用身體壓著我，雙手在我身上亂摸，
      後來我看到他在戴保險套，我就把廁所門打開，剛好看到
      一位男服務生開包廂門，我跟他求救，他以為我在開玩笑
      ，結果被告又把我拉進去（見偵卷第19頁）；於原審審理
      中證稱：被告進到廁所，雙手將我手腕壓在牆壁，一直親
      我、脫我衣服，後來我趁被告在垃圾桶那邊戴保險套時，
      打開廁所門，當時我的手仍被被告拉住，他看到我已經開
      門了，他就拉住我的手，我右手拿著手機且拉著門把，被
      告一手拉住我左手手腕，我被拉回去時，被告已經戴好保
      險套了，被告是一手戴保險套，一手拉著我，他一隻手壓
      著我的手腕，不可能一隻手就撕開保險套，我沒看到他怎
      麼打開保險套的，我猜他是用嘴巴撕開的，我有看到他戴
      好保險套等語（見原審卷一第184至185、211至214、219
      、234、260、262至263、287至288頁）。
　　⒉依A女所證上開被害過程，其係遭被告強行抓住雙手手腕，
      並曾趁被告撕開進而穿戴保險套之際，開啟廁所門求救，
      惟又遭被告拉扯衣服或強拉手腕回廁所。倘此，A女既然
      係在被告強行抓住手腕或拉扯衣服下遭性侵害，衡情其雙
      手應當極易造成瘀傷或壓傷，甚至衣服遭被告強力拉扯亦
      應有些微破損。然觀諸卷附A女於案發當日上午10時30分
      許之嘉義基督教醫院受理疑似性侵害事件驗傷診斷書所載
      ，其身體四肢均無明顯外傷（存置於警卷最末證物袋內）
      ，且A女於警詢時亦證述其衣服並無任何破損（見警卷第1
      2頁）。則被告是否確有以手用力抓住A女手腕或拉扯A女
      衣服導致A女無從抵抗或逃脫，顯非無疑。
　　⒊又A女證稱其係趁被告在廁所垃圾桶處撕開保險套時，開啟
      廁所門對外求救，然依卷附該包廂廁所照片顯示之垃圾桶
      位置可知（見原審卷一第297頁），被告撕開保險套之所
      在位置顯與廁所門仍有一段距離，並非緊鄰廁所門，則A
      女當時既已可開啟廁所門，衡情當能在行動自由未遭被告
      控制下，輕易逃離廁所，惟A女卻仍未能順利逃脫，實令
      人匪夷所思。而針對此疑點，A女於原審審理中證稱係因
      其當時一手開門，一手仍遭被告拉住，以致又遭被告拉回
      無法逃離，且進一步證稱被告係一手戴保險套，一手拉住
      其手腕，其猜測被告係以嘴巴咬開保險套包裝云云。然依
      A女所證情節，實難想像被告如何在A女開啟廁所門對外求
      救欲逃離之緊急時刻，能夠完成一手拉住A女，一手撕開
      保險套包裝，且單手取出保險套穿戴套上陰莖等動作。是
      綜此以觀，A女指述其遭被告強制性交之過程，尚有諸多
      可疑之處，亦無法為合理之說明，是其證詞難認並無重大
      瑕疵，是否可採，實非無疑。
  ㈢再就A女所證求救經過而言：
　　⒈A女於偵查及原審審理中證稱：本件案發當日，係其第一次
      從事傳播陪酒工作，亦係第一次前往嘉義；其與丙○○是之
      前在高雄陣頭認識；其先前並未告知丙○○要前往嘉義從事
      傳播工作，丙○○亦不知其在○○KTV，當時是想如果丙○○沒
      有來，再打電話報警；丙○○在電話中也沒有詢問為何其會
      在○○KTV等語（見偵卷第18頁；原審卷一第178、281至283
      頁）。而丙○○就兩人關係於偵查及原審審理中證稱：其係
      在高雄出陣頭時認識A女，不知A女作何工作，本案發生時
      ，其與A女相識約半年多，惟期間均未見面，僅透過網路
      通信軟體聯繫，本案發生當日係兩人第二次見面；A女知
      道其住在嘉義等語（見原審卷二第249、275頁）。則A女
      既然並未事先告知丙○○其將到嘉義○○KTV，亦不知丙○○居
      住地點與嘉義市○○KTV之距離遠近，倘其確遭被告現時之
      不法侵害，衡情以論，當以即時撥打110報警求救更切實
      際，惟其捨此不為，竟第一時間選擇聯繫丙○○，而丙○○對
      於原居住高雄之A女何以突然出現在嘉義市○○KTV，亦未絲
      毫感到遲疑、困惑，反而立即趕赴現場解救A女，此A女之
      抉擇及丙○○接獲A女求救電話之反應，容有推敲餘地。
　　⒉A女於警詢中指稱：我在廁所內拿出手機打給我朋友丙○○，
      叫他快來救我，並說我在○○KTV000包廂，我沒有說發生什
      麼事，過程中被告想搶我手機，但我已經撥通且丙○○有接
      電話了，我打完電話，被告就搶走我手機，不顧我抵抗抓
      住我手，過程中他戴上保險套，我趁他戴保險套時打開廁
      所門求救，他又將我拉進廁所，他準備要脫我褲子時，丙○○就踹開廁所門，將被告拉出廁所外面（見警卷第8、12
      頁）；於偵查中證稱：我開廁所門求救後，被告又把我拉
      進廁所，一直親我，我就用Messenger打電話給丙○○求救
      ，我跟他說我在○○KTV000包廂，我說可以來救我嗎，他說
      他馬上到，我在打電話時，被告把保險套戴好，後來他發
      現我在打電話就過來把我的手機搶走，把我所有程式刪掉
      返回原廠，再把我手機丟在地板，把我壓在牆壁上，一手
      壓著我手腕，一手伸進我短褲摸我下體，他想要摸得更深
      入時，丙○○就踹開廁所門，把被告拉出去，後來乙○○的女
      友「林○」就進來廁所幫我穿衣服，再把我帶出包廂，我
      就在包廂外一直哭，我在包廂外看到乙○○，乙○○是丙○○的
      朋友（見偵卷第19至20頁）；於原審審理時證稱：我開廁
      所門求救又被拉回去時，被告用腳把門踢上，沒再上鎖，
      我就直接打Messenger電話給丙○○，但沒有打通，我就打
      手機門號，跟他說我在○○215，叫他來救我，他問發生什
      麼事、怎麼了，我就掛電話了，我沒說被人強姦，也沒說
      現場有多少人，我打電話時，被告一直在親我，我不知道
      被告是否知道我在打電話，我手上一直拿著手機，後來丙○○他們就趕來把門踹開，丙○○是站在廁所門外，我第一眼
      是看到丙○○，後面「林○」進來把我抱緊，乙○○也有到現
      場，但我只有跟丙○○聯絡求救，我不知道乙○○是否認識丙○○。被告中途有試著要搶我手機，但沒被搶走，我之前警
      詢說謊，程式是我刪掉的。是丙○○帶來的人不知道是誰把
      廁所門踹開，我第一眼就是看到丙○○，被告被帶出去後，
      「林○」就幫我穿衣服，穿好我們就出包廂外面，被告被
      丙○○帶出包廂外時，我和「林○」還在廁所內。我沒通知
      乙○○，但乙○○也有出現在包廂外，我當天要來嘉義做傳播
      有跟乙○○說，但我沒說會去○○等語（見原審卷一第185至1
      90、204、208、210至211、223至224、245至247、251至2
      52、272至273、282頁）。然：
　　  ⑴依A女所證上情可知，A女曾於警詢、偵查中謊稱被告在
        廁所內搶走其手機並刪除其手機內程式。A女此部分刻
        意所為不利被告之虛偽陳述，雖與被告究有無對其強制
        性交之情節並無直接關涉，然仍足以影響其整體證詞可
        信性之評價。
　　  ⑵依A女上開證詞內容，A女始終證稱其在廁所內撥打Messe
        nger或行動電話向丙○○求救時，僅告知丙○○其人在○○00
        0號包廂即中斷對話，並未提及遭人性侵等情，然丙○○
        於另案即其與丁○○砍殺被告及被告友人賴○郁案件之警
        詢中及本案偵、審中，始終證稱A女以通訊軟體「微信
        」與伊聯絡時，有表明遭人性侵、強姦之事（見原審卷
        二第101頁；偵卷第58、42頁；原審卷二第2551至253頁
        ），與A女所證情節已相互齟齬；更有甚者，與丙○○一
        同前往「○○KTV」之丁○○於本院審理中證稱：其印象中
        當日打電話求救者並非A女，而係綽號「十三」之友人
        陳○吟（見本院卷第128至129、138、139至140頁），此
        又與A女及丙○○先前所證情節迥異，則實情究竟為何，
        啟人疑竇。又A女及丙○○均無法提出當天兩人聯繫之通
        聯或訊息紀錄以供參酌，則案發當下A女是否確實有聯
        繫證人丙○○向其求救，及其求救內容為何，顯然無從依
        A女與丙○○、丁○○相歧異之證述逕為認定。
　　  ⑶A女於警詢、偵查中證稱係丙○○將廁所門踹開，於原審審
        理中則證稱廁所門遭人踹開後，其第一眼所見之人即為
        丙○○。然丙○○及丁○○始終否認有踹開廁所門之舉動（見
        偵卷第42、56至59頁；原審卷二第263頁；本院卷第133
        頁），且○○KTV服務生黃○文、廖○智二人於原審審理時
        ，亦證稱當日案發後並未發現000號包廂廁所門鎖有損
        壞或需維修之情形（見原審卷一第408頁；原審卷二第1
        9頁），顯見丙○○、丁○○趕至現場時，000號包廂之廁所
        門應無上鎖或遭人以腳踹開破壞門鎖之情形，則A女所
        稱廁所門遭被告上鎖且事後經人踹開廁所門解救云云，
        亦有疑義。
　　  ⑷A女於偵查及原審審理中提及被告遭丙○○帶出廁所後，係
        乙○○之女友「林○」進入廁所內幫其穿衣，再將其帶出
        包廂，當時乙○○在包廂外等語。而丙○○於偵查中證稱：
        我和丁○○趕到000包廂門口後，看見A女在包廂外面的樹
        旁邊哭，旁邊有二個女生在照顧她，丁○○就問到底是誰
        幹的，大家都不承認（見偵卷第58頁）；於原審審理中
        證稱：我到現場有說要找A女，那時A女就已經坐在包廂
        外了，包廂外有七、八個人，我到包廂外時，「林○」
        、「乙○○」就已經先到了，我在包廂外面就已經看到她
        們在安慰A女了，但我不知道她們是怎麼到現場或誰通
        知她們去的，我在這件事之前也不認識她們等語（見原
        審卷二第257至264、283至286、271至272 頁）。又丁○○於本院審理中證稱：抵達○○KYV後，A女已經坐在包廂
        外面哭，有人在安慰她，綽號「十三」的乙○○在跟被告
        講，被告說要用錢解決，我就生氣了，就砍他等語（見
        本院卷第130至13 1、134頁）。則依丙○○、丁○○前揭證
        述可知，在其等趕至現場時，已有「林○」、乙○○在包
        廂外之樹旁安慰A女，而丙○○既稱其與率先趕至現場之
        「林○」、乙○○毫不認識，亦未通知其等前往救援A女，
        A 女復證稱其在廁所內僅有向丙○○打電話求救，則「林
        ○」、乙○○究係如何知悉A女遭人侵犯並在第一時間趕往
        現場瞭解，顯然有疑，A女就此亦無法為合理之交代說
        明，實難逕認其證詞毫無瑕疵而可採信。
　　⒊再參諸當日在場並遭砍傷之賴○郁於偵查中證稱：當天我坐
      在靠近包廂門口的地方，有不認識的女生直接要進來我們
      包廂，我去詢問，結果我就被丙○○砍了（偵卷第43頁）；
      於原審審理中證稱：當天上午5、6點左右，有二至三個女
      生跑進來包廂，她們直接衝進來看一下就出去，幾秒鐘而
      已，她們沒跟我們任何人交談，因我年紀最大，我就想說
      出去看看什麼事情，問的過程中，外面又從中庭那邊直接
      衝進來二至三個男生，我沒跟那些男生講到話就被砍了等
      語（見原審卷三第15至34頁）。亦可佐證在丙○○、丁○○趕
      至現場前，確實已有不詳女子二至三人先行進入000號包
      廂內查看。此與被告偵查中所辯：其在廁所內戴好保險套
      時，即有不認識之女子衝進廁所，其之後即遭人砍傷等語
      （見偵卷第12頁），若合符節。則該等不詳女子在丙○○、
      丁○○趕至現場前，既已進入000號包廂查看，卻又未出聲
      質問包廂內任何人，即進入廁所解救A女，其等行為舉動
      及目的均顯可疑，且無從自A女之前揭證述情節獲得合理
      之印證說明，則證人A女所證之求救經過，恐仍有隱而未
      告之情，尚難遽為論斷。
　　⒋A女雖屢屢證稱其在廁所內曾一度開啟廁所門對一名服務生
      求救，惟未獲理會（見偵卷第19頁；原審卷一第215至216
      頁；原審卷二第36、61至65頁）。然案發當日負責服務00
      0號包廂之服務生黃○文、廖○智到庭證述當日並未發現有
      人打開廁所門求救之情形（見原審卷一第408頁；原審卷
      二第17、33至34、42頁）。而A女亦稱當日所求救之對象
      並非到庭之證人黃○文、廖○智二人，其對所求救之對象長
      相如何已無印象，與該人亦無眼神交會，不清楚該人有無
      聽到其求救等語（見原審卷一第409頁；原審卷二第56至5
      7、59、63至64、71頁），是亦無從僅憑A女單一指述，逕
      認A女當日確有對外求救之舉。
　　⒌綜上所述，A女所證當日對外求救經過，與丙○○、丁○○二人
      所證情節俱不相符，亦與在場之賴○郁等人證詞內容歧異
      ，且無其他積極證據可資補強，是亦無從據為不利於被告
      認定之依據。
  ㈣至被告案發後雖就當天為何尾隨A女進入廁所並褪去A女衣褲
    等節未能清楚交代，且亦曾透過他人與A女聯繫欲商談和解
    事宜。然犯罪事實之認定，終究須回歸積極證據本身能否資
    為犯罪事實之嚴格證明至無合理懷疑而達確信程度，故被告
    案發後之言行舉措縱然可疑，對事實或有隱瞞掩飾，然仍不
    能據為不利被告之認定，而謂待證之犯罪事實業已證明成立
    。
六、原審以A女就其被害及求救經過之證述本身存有諸多疑點未
    能釐清，亦無從與卷附客觀證據資料相互印證，復缺乏其他
    補強證據佐證其指述之情節為真，因認被告犯罪尚屬不能證
    明，乃為無罪判決之諭知，核無違誤之處。檢察官上訴意旨
    仍以A女指述情節及丙○○、丁○○二人證述內容為據，並謂A女
    與被告素不相識，二人在當日凌晨初次相見，「短時間內A
    女與被告兩情相悅，進而有被告所述脫去衣褲，親吻、撫摸
    等親密肢體接觸行為」之可能性微乎其微，且A女並無陷害
    被告之動機，亦不存在A女與丁○○、丙○○事先計畫合謀訛詐
    被告之可能性；而被告亦對「為何尾隨A女進入廁所並且脫
    去A女衣、褲」之問題一時語塞，無法回答，認被告犯行事
    證明確等語。然本件A女證詞內容與常情相違，亦與丙○○、
    丁○○、賴○郁等人於偵、審中所證情節歧異，無從使本院形
    成被告有罪之確信；而即便被告案發後之言行舉措縱然可疑
    ，對事實或有隱瞞掩飾，然仍不能據為不利被告之認定，已
    如前述。檢察官上訴意旨仍執前詞指摘原判決不當，並無理
    由，應予駁回。
據上論斷，應依刑事訴訟法第368條，判決如主文。
本案經檢察官陳靜慧提起公訴，檢察官林津鋒提起上訴，檢察官
鍾和憲於本院到庭執行職務。
中　　華　　民　　國　　110 　年　　3 　　月　　4 　　日
                  刑事第七庭    審判長法　官  吳勇輝
                                      法　官  吳錦佳
                                      法　官  周紹武
以上正本證明與原本無異。
檢察官如不服本判決應於收受本判決後20日內向本院提出上訴書
，其未敘述上訴理由者並得於提起上訴後20日內向本院補提理由
書(但應受刑事妥速審判法第9條第1項第1至3款規定之限制)。
本件被告不得上訴。
　　　　　　　　　　　　　　　　　　　書記官  楊宗倫
中　　華　　民　　國　　110 　年　　3 　　月　　4 　　日
附錄法條：
刑事妥速審判法第9條第1項
除前條情形外，第二審法院維持第一審所為無罪判決，提起上訴
之理由，以下列事項為限：
一、判決所適用之法令牴觸憲法。
二、判決違背司法院解釋。
三、判決違背判例。